【裁判字號】    98,簡上,1480
【裁判日期】    990430
【裁判案由】    詐欺
【裁判全文】
臺灣板橋地方法院刑事判決            98年度簡上字第1480號
上  訴  人
即  被  告  甲○○
上列上訴人即被告因詐欺案件，不服本院簡易庭九十八年度簡字
第七一四六號，中華民國九十八年十月二十八日第一審簡易判決
（聲請案號：臺灣板橋地方法院檢察署九十八年度偵字第一九一
七一、二一一六三號），提起上訴，暨移送併辦（臺灣臺中地方
法院檢察署九十九年度偵字第二四三號），本院判決如下：
    主  文
上訴駁回。
甲○○緩刑貳年，並應向丙○○支付新臺幣貳萬元，給付方式為
自民國九十九年五月一日起，按月於每月一日給付新臺幣伍仟元
，匯至國泰世華銀行豐北分行000000000000號丙○○帳戶，至全部清償為止，如有一期未履行，視為全部到期。
    事  實
一、甲○○能預見將自己帳戶存摺、提款卡連同密碼交付予不詳
    身分之人使用，足供他人作為詐騙財物匯款之工具。竟仍基
    於幫助他人詐欺取財之不確定故意，於不詳時間、地點，將
    其所有之彰化商業銀行三峽分行帳號0000000000
    0000號帳戶（下稱彰化銀行帳戶）、臺灣土地銀行三峽
    分行帳號0000000000000000000號帳戶
    （下稱土地銀行帳戶）之存摺、印章、提款卡（含密碼），
    交付與年籍不詳之人使用，容任他人作為詐欺取財之工具。
    嗣該年籍不詳之人取得上開帳戶資料後，則意圖為自己不法
    所有，於民國九十八年五月九日前某時，該詐欺集團成員在
    不詳地點利用電腦，連結至中部人或ＵＴ網路聊天室聯繫乙○○、丙○○，佯稱：希望獲得援助繳納學費，或是可提供
    單身男士服務，但必須先匯錢確認身分云云，致使乙○○、
    丙○○陷於錯誤，乙○○於九十八年五月九日十八時四十分
    許，匯款新臺幣（下同）七千元至上開土地銀行帳戶內；丙○○則於九十八年五月九日十七時四十五分許，以現金存款
    六萬五千元至上開彰化銀行帳戶內，旋即為詐騙集團成員提
    領一空。嗣乙○○、丙○○察覺有異，報警處理，始悉上情
    。
二、案經臺北縣政府警察局三峽分局移送，暨臺中縣警察局清水
    分局報請臺灣臺中地方法院檢察署呈請臺灣高等法院檢察署
    檢察長令轉臺灣臺中地方法院檢察署檢察官偵查，聲請以簡
    易判決處刑。
    理  由
壹、程序方面：
    按被告以外之人於審判外之言詞或書面陳述，除法律有規定
    者外，不得作為證據；又被告以外之人於審判外之陳述，雖
    不符合同法第一百五十九條之一至第一百五十九條之四之規
    定，但經當事人於審判程序同意作為證據，法院審酌該言詞
    陳述或書面陳述作成時之情況，認為適當者，亦得為證據。
    當事人、代理人或辯護人於法院調查證據時，知有第一百五
    十九條第一項不得為證據之情形，而未於言詞辯論終結前聲
    明異議者，視為有前項之同意，刑事訴訟法第一百五十九條
    第一項及第一百五十九條之五分別定有明文。經查，本判決
    下列所引用之各該被告以外之人於審判外之陳述（包含書面
    陳述），雖屬傳聞證據，但檢察官及被告於本院準備程序及
    審判期日中，均同意此部分之證據有證據能力，且迄至言詞
    辯論終結前亦未撤回前開同意，本院審酌上開證據資料製作
    時之情況，尚無違法不當及證明力明顯過低之瑕疵，亦認為
    以之作為證據應屬適當，故揆諸前開規定，爰依刑事訴訟法
    第一百五十九條之五規定，認前揭證據資料均有證據能力，
    合先敘明。
貳、實體方面：
一、訊據上訴人即被告甲○○對於前揭時地，交付提款卡及密碼
    幫助詐欺集團成員詐取被害人乙○○、丙○○財物之犯罪事
    實，於本院審理中坦承不諱，核與被害人乙○○、丙○○在
    警詢中指訴之情節相符，復有轉帳之交易明細表在卷可稽。
    本案事證明確，被告幫助詐欺之犯行應堪認定。
二、查刑法上之幫助犯，係以幫助之意思，對於正犯資以助力，
    而未參與實施構成要件之行為者而言。本件被告簡政緯將其
    名下帳戶之提款卡及密碼，交付予某真實姓名年籍不詳之詐
    欺集團成員使用，雖使該成員得基於詐欺取財之犯意，向被
    害人乙○○、丙○○施以詐術，致其陷於錯誤，匯款至被告
    所提供之彰化銀行、土地銀行帳戶內，而遂行詐欺集團成員
    詐欺取財之犯行，惟被告單純提供帳戶之提款卡、密碼供人
    使用之行為，並不等同於向被害人施以欺罔之詐術行為，且
    亦無證據證明被告有參與詐欺取財犯行之構成要件行為，應
    僅止於幫助。故核被告所為，係犯刑法第三十條、第三百三
    十九條第一項之幫助詐欺取財罪。被告係基於幫助之犯意，
    而並未實際參與詐欺犯行，所犯情節較正犯輕微，為幫助犯
    ，應依刑法第三十條第二項規定減輕其刑。又被告係以一幫
    助行為交付二個金融卡以幫助詐取乙○○、丙○○二人之財
    務，係一行為觸犯數罪名之想像競合犯，應依刑法第五十五
    條論以一罪。臺灣臺中地方法院檢察署九十九年度偵字第二
    四三號併案部分，與起訴之犯罪事實為同一事實，本院自應
    併予審理，附此敘明。
三、原審以被告犯行明確，依刑事訴訟法第四百四十九條第一項
    前段、第三項、第四百五十四條第二項，刑法第三十條第一
    項前段、第二項、第三百三十九條第一項、第五十五條、第
    四十一條第一項前段，刑法施行法第一條之一第一項、第二
    項前段，並審酌被告提供上揭金融機構帳戶供他人詐欺取財
    ，助長詐騙財產犯罪之風氣，且因被告提供個人帳戶，致使
    執法人員難以追查該詐騙集團成員之真實身分，增加被害人
    尋求救濟之困難，並擾亂金融交易往來秩序，危害社會正常
    交易安全，兼衡被害人損失金額、被告犯罪之手段，及其犯
    罪後之態度等一切情狀，量處有期徒刑三月，並諭知易科罰
    金之折算標準，其認事用法並無違誤，量刑亦屬妥適。被告
    以其存摺、提款卡係遺失，否認犯行，上訴指摘原判決不當
    。惟被告確有上揭幫助詐欺之行為，業如前揭各節說明，且
    被告於本院審理中亦已坦承上開幫助詐欺之犯行，是其上訴
    顯無理由，應駁回之。
四、又被告未曾受有期徒刑以上刑之宣告，此有被告全國刑案紀
    錄表在卷可稽，其一時失慮，偶罹刑典，信其經此偵審程序
    ，應知警惕而無再犯之虞，而被告於本院審理中亦與被害人
    乙○○以新臺幣八千元達成和解，並當庭給付完畢（本院上
    訴卷第四十一頁）；並與被害人丙○○亦達成和解，同意向
    丙○○支付新臺幣二萬元，給付方式為自九十九年五月一日
    起，按月於每月一日給付新臺幣五千元，匯款至國泰世華銀
    行豐北分行000000000000號丙○○帳戶內，至
    全部清償為止，如有一期未履行，視為全部到期，並同意以
    此為緩刑之條件，本院認對其所宣之刑以暫不執行為當，併
    依刑法第七十四條第一項第一款、第二項第三款之規定，宣
    告附條件緩刑二年。
據上論斷，應依刑事訴訟法第四百五十五條之一第一項、第三項
、第三百六十八條，刑法第七十四條第一項第一款、第二項第三
款，判決如主文。
本案經檢察官姜麗君到庭執行職務。
中    華    民    國    99    年    4     月    30    日
                  刑事第五庭  審判長法  官  鄭水銓
                                    法  官  黎錦福
                                    法  官  黃司熒
以上正本證明與原本無異。
本判決不得上訴。
                                    書記官  翁子婷
中    華    民    國    99    年    5     月    7     日
附錄本案論罪科刑法條全文：
刑法第三百三十九條
意圖為自己或第三人不法之所有，以詐術使人將本人或第三人之
物交付者，處五年以下有期徒刑、拘役或科或併科一千元以下罰
金。
以前項方法得財產上不法之利益或使第三人得之者，亦同。
前二項之未遂犯罰之。

司法院資訊處製作；財團法人民間司法改革基金會備份。
